【裁判字號】    98,裁,1152
【裁判日期】    980507
【裁判案由】    有關土地登記事務
【裁判全文】
最  高  行  政  法  院  裁  定
                                      98年度裁字第1152號
上  訴  人  甲○○
被 上訴 人  臺北市士林地政事務所
代  表  人  乙○○
上列當事人間有關土地登記事務事件，上訴人對於中華民國96年
4月18日臺北高等行政法院95年度訴字第3573號判決，提起上訴
，本院裁定如下：
    主  文
上訴駁回。
上訴審訴訟費用由上訴人負擔。
    理  由
一、按對於高等行政法院判決之上訴，非以其違背法令為理由，
    不得為之，行政訴訟法第242條定有明文。依同法第243條第
    1項規定，判決不適用法規或適用不當者，為違背法令；而
    判決有同條第2項所列各款情形之一者，為當然違背法令。
    是當事人對於高等行政法院判決上訴，如依行政訴訟法第24
    3條第1項規定，以高等行政法院判決有不適用法規或適用不
    當為理由時，其上訴狀或理由書應有具體之指摘，並揭示該
    法規之條項或其內容；若係成文法以外之法則，應揭示該法
    則之旨趣；倘為司法院解釋或本院之判例，則應揭示該判解
    之字號或其內容。如以行政訴訟法第243條第2項所列各款情
    形為理由時，其上訴狀或理由書，應揭示合於該條項各款之
    事實。上訴狀或理由書如未依此項方法表明，或其所表明者
    與上開法條規定不合時，即難認為已對高等行政法院判決之
    違背法令有具體之指摘，其上訴自難認為合法。
二、本件訴外人楊光雄於民國91年7月11日，陳情臺北市○○區
    ○○段4小段565、567地號土地（上訴人為567地號土地所有
    權人）應回復至76年複丈成果圖所示面積，及前臺北市政府
    地政處測量大隊有關人員違失等情，經臺北市政府地政處以
    94年11月8日北市地一字第09432870700號函覆略以：「…查
    旨揭地號土地於70年間辦理地籍圖重測時，因重測後面積增
    減而發生界址糾紛，經多次協調，於76年3月10日獲致結論
    ，臺北市政府地政處土地開發總隊（前身為測量大隊）遂依
    協調結論整理重測結果資料，並以76年4月10日北市地測督
    字第2756號函送被上訴人辦竣土地標示變更登記在案，其後
    毗鄰565地號土地所有權人於86年4月間向被上訴人申請土地
    複丈鑑界結果，楊光雄認為與76年間原鑑界位置不符，上訴
    人乃於86年5月間申請再鑑界，經被上訴人查明該不符原因
    係該所於76年間訂正地籍圖時因遺漏訂正一條地籍線未加註
    ，致76年辦理土地鑑界時釘設之界址點位置有出入，遂參照
    原測量大隊76年之重測結果資料予以更正。…本案76年辦理
    土地鑑界時釘設之界址點位，既經86年辦理再鑑界時發現與
    實際點位不符、超出誤差範圍，並重新測設界址，依臺北市
    各地政事務所暨土地開發總隊辦理土地再鑑界申請案件作業
    要點第8點規定，應將原76年辦理土地鑑界時釘設之界樁拔
    除，故有關臺端所陳回復該土地76年複丈成果圖所示之應有
    面積乙節，因於法不合，礙難照辦；…另按地籍測量實施規
    則第221條第1項第3款規定，臺端如對該再鑑界結果仍有異
    議，得向司法機關訴請處理。至本市士林地政事務所76年當
    時該訂正地籍圖之人員，除予以書面警告處分，業飭本處所
    屬各地政事務所加強地籍圖訂正管理及土地鑑界複丈業務。
    三、另旨揭土地之圖解地籍圖數值化面積與原登記面積超出
    法定誤差值乙節，經本處土地開發總隊以數值化成果與地籍
    原圖比對結果，發現係本市○○區○○段4小段數點界址點
    數值化讀圖時稍有誤差所致，業已函送本市士林地政事務所
    修正竣事。」，上訴人不服，提起訴願，遭決定不受理，遂
    提起本件行政訴訟，經原審法院駁回其訴。其上訴意旨略以
    ：被上訴人因製作圖解法數化圖致上訴人所有之土地面積因
    而減少，業已超過法定誤差值並更改系爭土地之地形，雖經
    上訴人二次申請複鑑，均未能回復原狀，上訴人實已窮盡一
    切行政救濟程序而提起行政訴訟，況上訴人所為請求，核其
    性質屬於不動產界線與設置界標之訴訟，並非推翻或變更測
    量結果，然原審法院未予詳究，其所為認定實有違誤等語。
    惟查上訴人對於上述重測結果若有不服，自應循行政救濟程
    序予以解決，否則自應受原行政處分之拘束，不得於事後有
    所爭執。至於地籍測量實施規則第221條第1項第3款規定之
    向司法機關訴請處理，係指不動產界線或設置界標之訴訟而
    言，業據原審判決敘明甚詳。上訴理由復執在原審所主張並
    經原判決論駁事由再事爭執，而未具體表明合於不適用法規
    、適用法規不當、或行政訴訟法第243條第2項所列各款之情
    形，難認對該判決之如何違背法令已有具體之指摘。依首揭
    說明，應認其上訴為不合法。
三、據上論結，本件上訴為不合法。依行政訴訟法第249條第1項
    前段、第104條、民事訴訟法第95條、第78條，裁定如主文
    。
中    華    民    國    98    年    5     月    7     日
                    最高行政法院第六庭
                        審判長法官  吳  明  鴻
                              法官  吳  東  都
                              法官  林  茂  權
                              法官  侯  東  昇
                              法官  黃  秋  鴻
以  上  正  本  證  明  與  原  本  無  異
中    華    民    國    98    年    5     月    8     日
                              書記官  吳  玫  瑩


司法院資訊處製作；財團法人民間司法改革基金會備份。
